Inventaris van de archieven van L.M. Rollin Couquerque [levensjaren 1791-1855], 1830-1841; L.M. Rollin Couquerque [levensjaren 1839-1922], 1850; L.M. Rollin Couquerque [levensjaren 1869-1960], 1903-1947; L.M. Rollin Couquerque [geboren 1899], z.j.
Nationaal Archief, Den Haag
Collectie 090 Rollin Couquerque
Rollin Couquerque
1830-1947
C22110
1.40 meter; 84 inventarisnummers.
Normale geschreven, getypte en gedrukte documenten, geen bijzondere handschriften.
Nationaal Archief, Den Haag
Louis Marie Rollin Couquerque (1791-1855)
Louis Marie Rollin Couquerque (1839-1922)
Louis Marie Rollin Couquerque (1869-1960)
Louis Marie Rollin Couquerque (1899-?)
Het archief bevat stukken afkomstig van leden van de van oorsprong Franse familie Rollin Couquerque, voornamelijk van zakelijke aard: met onder meer een brief met persoonlijke herinneringen aan de tocht van Napoleon over de Beresina uit 1850, overzichten betreffende de (suiker)cultuur in het district Banjuwangi op Java, correspondentie en zakelijke rapporten vanuit het ministerie van Koloniën met gegevens over Suriname en de Antillen, en concepten van voorstellen tot wetswijziging op het gebied van de land- en zeemacht
Archiefvorming
Geschiedenis van de archiefvormer
Met Louis Marie Rollin Couquerque (1791-1855) kwam het geslacht Rollin Couquerque in Nederland. Geboren in Nielles les Ardres in de revolutiejaren, sloot hij zich aan bij het Keizerlijke leger en maakte zo onder Napoleon de veldtochten naar Italië, Oostenrijk, Pruissen en Rusland mee. Na diens nederlaag weigerde hij de Bourbons te dienen en week hij uit naar Nederland, waar hij zich inschreef bij het bataljon depot Harderwijk.
Dit betekende het begin van een langdurige Indische loopbaan, want na het verlopen van zijn diensttijd ging hij van de militaire administratie over naar de generale directie van Financiën in Batavia. Van 1829 tot 1836 was hij assistent-resident te Banjuwangi. Van 1841 tot 1845 was hij inspecteur van de zijdeteelt; daarna was hij ambteloos en eigenaar van een tabaksplantage.
In 1853 werd hij genaturaliseerd.
Zijn kleinzoon Louis Marie (1869-1960) werd geboren in Delft. Na in 1893 een te Leiden en te Utrecht gevolgde rechtenstudie te hebben voltooid, bekleedde hij achtereenvolgens functies bij het departement van Oorlog (1894-1900) en bij het departement van Waterstaat, Handel en Nijverheid (1903-1908). In 1908 werd hij goevernementssecretaris in Paramaribo en in 1911 was hij waarnemend goeverneur. In 1912 keerde hij terug naar Nederland, waar hij in 1913 werd aangesteld als administrateur bij het ministerie van Koloniën, chef afdeling West Indische Zaken. Hij bleef in functie tot 1934 en kon op deze manier door zijn relaties in Suriname en zijn langdurig dienstverband het West-Indisch beleid van de regering mede bepalen. Zijn inbreng kenmerkte zich vooral op het gebied van bestedingsbeperking.
Sedert 1916 was Rollin Couquerque ook lector in het militair straf- en procesrecht aan de Gemeenteuniversiteit te Amsterdam.
Geschiedenis van het archiefbeheer
In 1904 werden door Louis Marie Rollin Couquerque enkele papieren, afkomstig van zijn grootvader overgedragen; zij werden beschreven in V.R.O.A 1904, pag. 57. Deze collectie werd in 1935 door hem aangevuld met zijn correspondentie als administrateur bij het ministerie van Koloniën, verdeeld in twee portefeuilles "Suriname" en "Curacao". Op 28 november 1961 volgde nog een aantal papieren van diverse leden van het geslacht Rollin Couquerque, geschonken door zijn kleindochter mej. M.F.M. Rollin Couquerque.
De verwerving van het archief
Het archief is door schenking verworven.
Inhoud en structuur van het archief
2.21
Aanwijzingen voor de gebruiker
Openbaarheidsbeperkingen
Volledig openbaar.
Materiële beperkingen
Aanvraaginstructie
Openbare archiefstukken kunnen online worden aangevraagd en gereserveerd. U kunt dit ook via de terminals in de studiezaal van het Nationaal Archief doen. Om te kunnen reserveren dient u de volgende stappen te volgen:
U maakt een profiel aan op www.gahetna.nl, en logt vervolgens in
Via de archiefinventaris (alleen de beschrijvingen met rode nummers) selecteert u het gewenste archiefstuk door op de knop 'Reserveren' te klikken
In het volgende scherm geeft u aan op welke dag u het archiefstuk wilt inzien
Indien u zich bevindt in de studiezaal en een tafelnummer heeft ontvangen kunt u dit nummer vermelden. Als u geen tafelnummer heeft kunt u tafelnummer 777 laten staan
Vervolgens bevestigt u uw reservering door deze te versturen.
Verwant materiaal
Beschikbaarheid van kopieën
Afgescheiden archiefmateriaal
Haags Gemeentearchief, 0189-01, Familie Rollin Couquerque
Beschrijving van de series en archiefbestanddelen
- Louis Marie Rollin Couquerque(1791-1855), I
  - Concept-rapporten van Rollin Couquerque, assistent-resident van Banjuwangi aan de Resident van Besuki en Banjuwangi., 1830-1832 en z.j.; 1-3
    - Over voorstellen tot vernieuwing van openbare gebouwen.1830, 1; 1 stuk
    - Over de uitbreiding van de suikerkultuur en de sojacultuur op Java.11 juli 1830, 2; 1 omslag
    - Over de aanleg van een weg tussen Sombewawe en Batjol-matu.z.j., 3; 1 omslag
  - Algemene rapporten over het district Banjuwangi., 1830-1833; 4; 1 omslag
  - Minuut-verantwoording van de opbrengst van het district Banjuwangi over de jaren 1829-1834., 5; 1 stuk
  - Concepten van uitgaande brieven aan de resident, de commies Bogaard en de president van de factorij te Kanton., 1834-1841; 6; 3 stukken
  - Kladaantekeningen voor een algemeen statistisch en beschrijvend overzicht van het district Banjuwangi., 1836; 7; 1 omslag
  - Kladaantekeningen en concept-rapporten over de landrente op de rijstvelden in Java en de daarin aan te brengen wijzigingen, door Rollin Couquerque als lid van de door de Goeverneur-Generaal benoemde commissie van onderzoek, met retroacta., 1836 en z.j.; 8; 1 omslag
  - Concept van een hoofdstuk voor een studie over de opbrengst van het district Banjuwangi met aantekeningen over de boom Bohon Upar en een vertaling van een artikel van de regent van Besuki en Banjuwangi over dit onderwerp., z.j.; 9; 1 omslag
- Louis Marie Rollin Couquerque (1839-1922), II
  - Ingekomen brief van zijn vader Louis Marie Rollin Couquerque, houdende herinneringen over de tocht van Napoleon over de Beresina., 1850; 10; 1 stuk
    Voor een transcriptie van deze brief, zie inventarisnummer 58.
  - Ingekomen brief van zijn vader Louis Marie Rollin Couquerque, assistent-resident van Banjuwangi, met transriptie van Louis Marie Corneille Rollin Couquerque., Z.j.; 11; 2 stukken
- Louis Marie Rollin Couquerque (1869-1960), III
  - Stukken betreffende zijn werkzaamheden als administrateur bij het ministerie van Koloniën, chef West Indische Zaken, 1913-1934, A
    - Surinaamse aangelegenheden, 1
      - Algemeen, a
        - Briefwisseling, met bijlagen., 1914-1934; 12-23; 12 omslagen
          - Met: C.J.K. van Aalst, 20 mei 1923; J.B. Akkerman, 1927-1928; G. Alberts, 10 februari 1920, 12
          - H.A. van Asch van Wijck, 1914-1919, 13
          - P.M.F. Bauduin, 7 juni 1916; N. van Beek, 1927-1933; J. Boon, 1917-1919., 14
          - G.J. van den Broek, 1916-1923; P. van den Burg, 1 mei 1925; C. Burgemeester, september 1931; J.H. de Bussy, 1932-1933; A.A. Caljé, 1916-1925., 15
          - P. Cool, 1921-1923; A.C. Curiël, 22 februari 1916; A. Feltzer, 15 augustus 1933; W.L. Ghysen, 1919; C.H. de Goeje, 27 januari 1928; J.R.C. Conggrijp, 2 juni 1928; G.J. van Grol, 9 september 1931; F.L.J. van Haaren, 1922-1931; J.G.P. Kakebeeke, 25 januari 1927; J.C. Kielstra, 1926-1934; W. Kranenburg, 21 mei 1915; Lack, z.j., 16
          - W. Matveld, 20 januari 1924; A. Mühlenfeld, 1934; J.C. Nakken, 3 januari 1918, J.S.L. Nysingh, juli - augustus 1919; A.T. Oliveira, 2 april 1914; D. Olthuis, 1923; W.Br. Onnekes, 1927-1929, 17
          - F. Oudschans Dentz, 1914-1921; L.C. van Panhuys, 1929-1931; R.H.J. Patijn, 22 april 1918; F.W.J.G.K.E. van der Putten, 6 juni 1914; Van Romondt, 30 september 1914; J.J. van Rouw, Z.j.; W. van Sandick, 23 april 1917; W.H. de Savornin Lohman, 29 juli 1925., 18
          - G.R. Schneiders-Howard.1914-1927, 19
          - idem.1928-1929, 20
          - idem.1930, 21
          - idem.1931-1934, 22
          - C.F. Schoch, 1923, 1924; Stichting Steunfonds voor Studerenden uit West Indië, 22 januari 1926; Struycken de Roquancour, 6 januari 1915; W.C. de Stürler, 1921; J. Thiems, z.j.; A.Thierens, augustus 1923; J.D. Vader, 18 maart 1930; G.Th. Zaal, 1 juni 1916 en N.N., 23
        - Agenda op de briefwisseling in 1914., 24; 1 stuk
        - Ingekomen verzoeken om inlichtingen over Suriname, met dankbetuigingen., 1914-1933; 25; 1 omslag
          Met staat. De namen zijn geklapperd.
        - Ingekomen brieven van H.A. van Asch van Wijck bij H.C. Dresselhuys, met begeleidbrieven van Dresselhuys., 1916; 26; 1 omslag
        - Open brieven van G.F. Wamelink aan H. Colijn en de Antirevolutionaire Partij over de toestand in Suriname. Gedrukt., Februari, maart 1935; 27; 2 stukken
      - Bemiddeling bij particuliere belangen, b
        - Ingekomen verzoeken om bemiddeling bij sollicitaties, over plaatsingen, positieverbetering of pensioenverlening., 1914-1939; 28-29; 1 omslag
          - A-M., 28
          - N-Z., 29
        - Stukken betreffende een verzoek van C. Stroom om financiële steun en om gelegenheid tot het afleggen van een hoofdakte-examen., 1915-1916; 30; 1 omslag
        - Nota van de chef van de militair-geneeskundige dienst van de goeverneur van Suriname over de bezoldiging van het verplegend personeel in 's lands militair hospitaal, met begeleidbrief van N.N., Maart, augustus 1918; 31; 1 omslag
        - Briefwisseling met L. Vleeming over een verzoek van zijn broer E. Vleeming, gewezen veearts in Suriname, aan de Koningin om verlof naar Nederland., 1920; 32; 1 omslag
        - Afschriften van verzoekschriften van J.F. de Horst te Paramaribo aan diverse instanties om ontheffing van belastingbetaling wegens diefstal van zijn bezittingen, verzonden aan de minister van Koloniën., 1922; 33; 1 lias
        - Ingekomen anonieme beschuldigingen tegen ... Esser, referendaris op die goevernementssecretarie te Paramaribo., 1923, 1931; 34; 1 omslag
      - Politie en justitie, c
        - Ingekomen verzoek van de ontslagen procureur-generaal S.J. Visser om rechtsherstel, met afschriften van bij hem ingekomen brieven en door hem gepubliceerde artikelen over de praktijk van de surinaamse rechtspleging., 1911; 35; 1 omslag
        - Ingekomen nota's van G.Th. Zaal, notaris, aan H.C. Dresselhuys over vermeende misbruiken bij de interpretatie van notariële bevoegdheden, met bijlagen en begeleidbrief van Dresselhuys., 1916; 36; 1 omslag
        - Brieven van Erpen aan J.C. Brons te Paramaribo over voorstellen tot wijziging van de rechterlijke organisatie in Suriname. Afschriften met begeleidbrieven van Brons en aantekeningen van Rollin Couquerque., Augustus 1929; 37; 1 omslag
        - Foto's van de opening van het politiebureau te Paramaribo., Maart 1934; 38; 4 stukken
      - Economie, d
        - Anoniem afschrift van twee brieven van "V.O.W." aan N.N., over de mislukking van de bacovencultuur., 1914; 39; 1 omslag
        - Brieven van A.M.W. ter Laag aan N.N. over aangelegenheden rond de balata-cultures., 1915; 40; 3 stukken
        - Nota van G.B. Overeynder, directeur van de Balatacompagnie "Suriname" aan de goeverneur aldaar over zijn pogingen een proces tegen zijn administrateur G. van Dien wegens balataexplotatie op vreemde concessies ongedaan te maken. Afschrift, met begeleidbrief van de goeverneur., 27 augustus 1918; 41; 2 stukken
        - Brieven van A. van Doornick, generaal thesaurier van het ministerie van Finansiën en H.M.A. Krause over een plan van de laatste tot investeringen in Suriname., April 1928; 42; 2 stukken
        - Ingekomen nota van H.F. de Boer over zijn correspondentie met Prey over de in Suriname te nemen financiële maatregelen ter verhoging van de welstand aldaar., 1931; 43; 1 omslag
    - Antilliaanse aangelegenheden, 2
      - Ingekomen officieuze rapporten over de toestand in Curacao van N.N., 1914-1927; 44; 1 omslag
      - Ingekomen verzoeken om inlichtingen over de Antillen, met dankbetuigingen, 1914-1932; 45; 1 omslag
      - Ingekomen brieven van N.J.L. Brantjes, 15 september 1927; G.J. van de Broek, 17 mei 1915; H. van Dam, 22 maart 1927; M. van Dijk, 13 december 1928; B. de Gaay Fortman, 25 mei 1931; G.J. van Grol, 1922, 1933; J. Kraus, 11 oktober 1914; L.H.C. Kuhn, 13 februari 1923; R.V. Launing, 28 juli 1923; Th. Morren, 24 juni 1916; J.A. Schagen van Leeuwen, juli 1927; T.F.G. Schalkwijk, 1920 en z.j; J. van Slobbe, 17 juli 1931; G.J. Teunissen, 22 januari 1934; Mevr. Waterman-Rippe, 22 januari 1934; en N.N. 1914-1933, 46
      - Ingekomen verzoek van het Steuncomité Curacao tot goedkeuring van een brief aan het ministerie van Koloniën houdende een voorstel tot belegging van het batig saldo der te besteden gelden van het fonds., 26 augustus 1915; 47; 1 stuk
      - Ingekomen officieuze rapporten over de Bovenwindse Eilanden. van: Bruyns, 12 september 1919; G.J. van Grol, 1915, 1916; F.S. Langemeyer, 1918-1919; T.F.G. Schalkwijk, 25 december 1921 en G.J. Tymstra, 1915-1921., 48; 1 omslag
      - Ingekomen verzoeken om-bemiddeling bij sollicitaties, overplaatsingen, verbetering van positie of verlenging van verlof en pensioen., 1916-1933; 49; 1 omslag
      - Ingekomen verzoeken van E. Heldring en G.H. Eskes om bemiddeling bij decoratievoordrachten van W.R. Menkman en H.J. Ansingh., 1926; 50; 1 omslag
      - Ingekomen rapporten en nota's over de reorganisatie van de militaire bezetting en de politie op Curacao., 1926, 1928; 51; 1 omslag
      - Ingekomen afschriften van een briefwisseling over het verzoek van H.E. Henriques om te worden benoemd tot ambtenaar aan het Centraal Bureau voor Statistiek ter organisatie van een volkstelling op Curaçao., 1928-1929; 52; 1 omslag
      - Ingekomen brief van de Curacaosche Petroleum Maatschappij naar aanleiding van bezwaren van Rollin Couquerque tegen vervoer van ontplofbare stoffen door de St. Annabaai en het Schottegat naar een op te richten raffinaderij in Willemstad. Met bijlagen., 14 september 1927; 53; 1 omslag
      - Ingekomen brieven bij Mej. L. Slothouwer, onderwijzeres op St. Maarten, met brieven van Slothouwer aan Rollin Couquerque., 1929-1930; 54; 1 omslag
      - Brief van W. Antheunissen aan De Jongh begeleidende "Inlichtingen voor militairen en politiebeambten die naar Curaçao verzonden worden"., 20 januari 1931; 55; 1 omslag
      - Ingekomen uitnodiging van de Commissie Nederland-Curaçao van het Algemeen Nederlandsch Verbond en de Koninklijke Vereeniging Oost en West tot bijwoning van de herdenking van de 300-jarige band tussen Nederland en Curaçao., April 1934; 56; 1 stuk
  - Stukken van persoonlijke aard, B
    - Concept-artikel over de Oost- en West-Indische Compagnie, bestemd voor De Gids, met aantekeningen en afwijzend antwoord van H.T. Colenbrander., 1914; 57; 1 omslag
    - Ingekomen gedicht van zijn vrouw Catharina Johanna van Houten met versierde transcriptie van inventarisnummer 10. ter gelegenheid van het 100-jarige nederlanderschap van het geslacht Rollin Couquerque., 1953; 58; 2 stukken
      Achterin de transcriptie aantekeningen van M.F. M. Rollin Couquerque over het leven van Louis Marie Rollin Couquerque (1791-1855).
- Louis Marie Corneille Rollin Couquerque (1899-), IV
  - Genealogie van het geslacht Rollin Couquerque, met wapen., Z.j.; 59; 2 stukken
- Stukken, afkomstig van Louis Marie Rollin Couquerque (1869-1960)
  Aanvulling 1984
  - Lid van een commissie, betrokken bij de wijziging van de rechtslpeging bij de landmacht en de zeemacht, 1
    - Rapporten en concepten van aan de Tweede Kamer voor te leggen stukken betreffende het wetsontwerp inzake militaire rechtsvordering, met nota's van Rollin Couquerque en aantekeningen., 1903-1904; 60; 1 pak
    - Briefwisseling van Rollin Couquerque over de wetswijziging van 1904, met krantenartikelen., 1903-1904; 61; 1 omslag
    - Stukken betreffende de voorbereiding van het wetsontwerp op de indiening van het Wetboek van Militair Strafrecht en van de Wet op de Krijgstucht., 1905-1906; 62; 1 omslag
    - Concepten van het voorstel tot een wetsontwerp op de militair-rechtelijke organisatie door Rollin-Couquerque, met drukproeven en concept-rapporten., 1906; 63; 1 pak
    - Concepten van gewijzigde wetsvoorstellen op de militair-rechtelijke organisatie en de militaire strafvordering, met ingekomen rapport van een commissie van het ministerie van Oorlog., 1907; 64; 1 pak
    - Stukken betreffende de opstelling van een nota van wijzigingen van de rechtspleging van de landmacht, de zeemacht en het Hoog Militair Gerechtshof., 1907-1908; 65-66; 1 omslag
      - 1907: revisie nummers 1-2., 65
      - 1908: revisie nummers 3-5., 66
  - Overige werkzaamheden, 2
    - Aantekeningen naar aanleiding van het voorlopige verslag over de begroting van het ministerie van Binnenlandse Zaken voor 1905 inzake de handhaving van de leerstoel Oud-Vaderlands recht aan de universiteit van Utrecht., Z.j. (1904).; 67; 1 stuk
    - Artikelen over de vereenvoudiging van strafzaken bij kantongerechten in de Nieuwe Rotterdamsche Courant., Augustus - november 1907; 68; 1 omslag
    - Bijlagen bij de handelingen van de Koloniale Staten van Suriname, houdende een concept-verordering tot regeling van de overeenkomst van landbouwlening onder bedrijfsverband, met correcties van Rollin Couquerque., December 1909; 69; 1 omslag
    - Rapport van de ministerie van Koloniën inzake "de ongeregeldheden onder het marinepersoneel te Soerabaja in het begin van der maand Mei 1916". Gedrukt. Met getypte bijlagen, houdende processen-verbaal der geconstateerde feiten., April - juli 1916; 70; 1 omslag
    - Artikelen in het Correspondentieblad, officieel orgaan der Centrales van Hoogere Rijks- en Gemeenteambtenaren over Ambtsplicht in het door de vijand bezet gebied en Georganiseerd overleg (in de 80-jarige oorlog)., 1939, 1943; 71; 2 deeltjes
    - Stukken betreffende een artikel De nederlaag van en de overwinning bij Kamperduin (Heffing ineens of gedwongen leening bij de Bataafsche Republiek) in het Weekblad der belastingen., 1947; 72; 1 omslag
    - Index op het Dagverhaal van de Nationale Vergadering, 1876-1901. Manuscript van Rollin Couquerque, met inhoudsopgave door R.J. van der Have., Z.j.; 73; 1 pak
- Stukken, afkomstig van Louis Marie Rollin Couquerque (1869-1960)
  Aanvulling 1994
  - Lid van de commissie tot Regeling van den rechtspositie van het Militair Personeel der Zeemacht., 1
    - Concept-notulen van vergaderingen. Gedrukt., 1918-1921; 74
    - Notulen van vergaderingen. Gedrukt., 1918-1921; 75
    - Ter documentatie verzamelde stukken over ambtenarenreglementering en wetgeving, met verzoekschriften van marine- en legerorganisaties., 1917-1923; 76
    - Ingekomen, geordend per punt op de vragenlijst., 1919-1921; 77-81
      - Punten 4-8., 77
      - Punten 8-26: vrijheid van vereniging en georganiseerd overleg., 78
      - Punten 29-37: militair tuchtrecht en provooststraffen., 79
      - Punten 38-40: bevordering., 80
      - Punten 41-68: bezoldigingen, vergoedingen, pensioenen., 81
    - Stukken betreffende concepten van eindbepalingen en de opstelling van voorontwerpen van wetsbepalingen op de rechtstoestand van het marinepersoneel., 1920-1926; 82
    - Stukken betreffende het voorontwerp van de volledige wettekst op de rechtstoestand van het marinepersoneel., 1923-1924; 83
  - Lid van de Centrale Commissie voor Georganiseerd Overleg in Ambtenarenzaken., 2
    - Ingekomen vergadestukken en ingekomen stukken van het Centeaal Bureau voor Voorbereiding van Ambtenarenzaken. Gestencild., 1921-1922; 84
      Deze stukken zullen worden vergeleken met de nog aan het Algemeen Rijksarchief over te dragen archieven van deze organen en eventueel worden vernietigd.